臺灣新北地方法院刑事判決
110年度審易字第1991號
公  訴  人  臺灣新北地方檢察署檢察官
被      告  蔡志明


                    （另案於法務部○○○○○○○○○○○執行）
上列被告因詐欺案件，經檢察官提起公訴（110 年度偵字第1692
5 號），本院判決如下：
    主  文
蔡志明犯詐欺取財罪，處有期徒刑捌月。
    事實及理由
壹、查被告蔡志明所犯係死刑、無期徒刑、最輕本刑為3 年以上
    有期徒刑以外之罪，其於準備程序就被訴事實為有罪之陳述
    ，經告知簡式審判程序之旨，並聽取其與檢察官之意見後，
    本院認無不得或不宜改依簡式審判程序進行之處，爰依刑事
    訴訟法第273 條之1 第1 項、第284 條之1 之規定，裁定進
    行簡式審判程序。
貳、本案犯罪事實、證據及應適用之法條，除補充「被告蔡志明
    於111 年4 月14日本院準備程序及審理時之自白（參本院卷
    附當日各該筆錄）」為證據外，餘均引用附件即檢察官起訴
    書之記載。
叁、審酌被告為具備一般智識程度及社會歷練之成年人，於肢體
    、氣力各方面，並無顯然欠缺或低下之情狀，對於不得以欺
    惘等不法手段向他人詐取財物一節，自應知之甚詳，卻因一
    時貪念，未循正當方式取得金錢，反而以虛偽房屋交易價格
    向被害人安泰商業銀行詐取超額貸款，甚為不該，兼衡被告
    之素行、教育程度、職業、家庭經濟與生活狀況、犯罪之動
    機、目的、手段，以及犯後終能坦承犯行，態度勉可等一切
    情狀，量處如主文所示之刑，以資處罰。
肆、被告實行本件犯行詐得被害人金額新臺幣（下同）960 萬元
    ，固為其犯罪所得，基於任何人不得保有犯罪所得之立法原
    則，本應諭知沒收、追徵，然被害人已經由強制執行案發時
    被告提供之擔保品即系爭房地受償（參本院卷附被害人提出
    之臺灣臺北地方法院民事執行處強制執行金額分配表影本所
    載），則本院不再宣告沒收前述犯罪所得。
伍、本判決係依刑事訴訟法第310 條之2 及第454 條所製作之簡
    化判決，依法僅需記載犯罪事實、證據名稱及應適用之法條
    ，並得以簡略方式為之，如認定之犯罪事實、證據及應適用
    之法條，與檢察官起訴書之記載相同者，得引用之，附此敘
    明。
據上論斷，應依刑事訴訟法第273 條之1 第1 項、第299 條第1
項前段、第310 條之2 、第454 條（本件依刑事判決精簡原則，
僅記載程序法條文），判決如主文。
本案經檢察官丁維志偵查起訴，由檢察官陳炎辰到庭執行公訴。
中　　華　　民　　國    111   年 　  5  　月 　 10  　日
                 刑事第二十四庭  法  官　李俊彥   
以上正本證明與原本無異。
如不服本判決，應於判決送達後20日內敘明上訴理由，向本院提
出上訴狀（應附繕本），上訴於臺灣高等法院。其未敘述上訴理
由者，應於上訴期間屆滿後20日內向本院補提理由書「切勿逕送
上級法院」。
                                 書記官  林慈恩
中　　華　　民　　國    111   年 　  5  　月 　 10  　日
附錄本判決論罪之法律條文：
中華民國刑法第339 條
意圖為自己或第三人不法之所有，以詐術使人將本人或第三人之
物交付者，處5 年以下有期徒刑、拘役或科或併科50萬元以下罰
金。
以前項方法得財產上不法之利益或使第三人得之者，亦同。
前二項之未遂犯罰之。  
--------------------------------------------------------
臺灣新北地方檢察署檢察官起訴書
                                    110年度偵字第16925號
　　被　　　告　蔡志明　男　55歲（民國00年0月00日生）
　　　　　　　　　　　　住○○市○○區○○街000○0號5樓
　　　　　　　　　　　　國民身分證統一編號：Z000000000號
上列被告因詐欺案件，已經偵查終結，認應該提起公訴，茲將犯
罪事實及證據並所犯法條分敘如下：
　　　　犯罪事實
一、蔡志明於民國108年2月間，明知其以潘振聲名義向黃玉季購
    買之新北市○○區○○路000巷0弄0號2樓之房地（下稱系爭房地
    ），實際買受價格為新臺幣（下同）850萬元，竟意圖為自
    己不法之所有，思以隱瞞實際交易價格之不動產買賣合約，
    向銀行詐貸取得較多款項週轉以投資房地產買賣而賺取價差
    牟利，即持系爭房地總價1280萬元之買賣契約書，以潘振聲
    之名義向安泰商業銀行(下稱安泰商銀)申請不動產抵押借款
    ，致該銀行承辦人陷於錯誤，同意核予貸款960萬元，因認
    其涉有刑法第339條第1項之詐欺取財罪嫌。
二、案經本署檢察官自動檢舉簽分偵辦。
　　　　證據並所犯法條
一、證據清單與待證事實
編號 證據名稱 待證事實 1 被告蔡志明於偵查中之自白 坦承系爭房地以潘振聲名義買受，買賣契約是由李榮華簽約，由伊接洽安泰商銀貸款事宜，系爭房地實際成交是850萬元，但伊以1280萬元向安泰銀行貸款，中間有獲利價差430萬元由伊取走，合約應該是做2份之事實。 2 另案被告潘振聲於偵查中之供述 證明系爭房地伊知道是被告與前妻一起購買，因被告說他不方便買，伊名下沒財產，就用伊的名字買。買房的錢是被告拿出來的，他帶伊去簽約，由他跟代書接洽，錢直接給賣方，伊沒經手之事實。 3 證人黃玉季於偵查中具結之證述 證明系爭房屋雖然伊開價1280萬元，對方亦以1280萬元與伊簽立買賣契約，惟實際成交價為850萬元，伊實際僅取得850萬元，其中430萬元伊以為是要交給買方的工人修繕房屋，但買賣契約並未註明430萬元用途之事實。 4 證人李榮華於偵查中具結之證述 證明系爭房屋是伊介紹被告投資之事實。 5 系爭房屋之不動產專任委託銷售契約書、不動產買賣契約書、不動產買賣價金履約保證申請書、標的現況說明書 佐證系爭房地之不動產貸款申請案件之買賣金額顯然超過實際買賣價金之事實。 6 安泰商業銀行110年6月8日安泰銀營支存押字第1100007629號函及後附被告於108年間以潘振聲申請不動產抵押貸款相關資料、放款當期交易明細表 證明被告持系爭房地總價1280萬元之買賣契約書，以潘振聲之名義向安泰商業銀行申請不動產抵押借款，該銀行核予貸款960萬元之事實。 
二、核被告蔡志明所為，係犯刑法第339條第1項之詐欺取財罪嫌
    。
三、依刑事訴訟法第251條第1項提起公訴。
  　此　致
臺灣新北地方法院
中　　華　　民　　國　 110　　年　　10 　　月　　1　　日
　　　　　　　　　　　　　    檢　察　官  丁維志